【裁判字號】    98,簡上,1493
【裁判日期】    990225
【裁判案由】    詐欺
【裁判全文】
臺灣板橋地方法院刑事判決            98年度簡上字第1493號
上  訴  人
即  被  告  丙○○
上列上訴人因詐欺案件，不服本院刑事庭中華民國九十八年十月
二十九日九十八年度簡字第八三五０號第一審刑事簡易判決（聲
請簡易判決處刑案號：九十八年度偵字第二五一八六號），提起
上訴，本院管轄之第二審合議庭判決如下：
    主  文
上訴駁回。
丙○○緩刑貳年。丙○○並應依附表所示之給付方式向甲○○給
付如附表所示之金額。
    事  實
一、本件經本院管轄第二審之合議庭審理結果，認原審以上訴人
    即被告丙○○犯刑法第三十條第一項前段、第三百三十九條
    第一項之幫助詐欺取財罪，判處有期徒刑三月，如易科罰金
    ，以新臺幣（下同）一千元折算一日。經核其認事用法及量
    刑均無不當，應予維持，並引用原審刑事簡易判決書記載之
    事實、證據及理由（如附件）。
二、上訴人即被告丙○○提起本件上訴意旨略以：被告坦承本件
    犯行，並已與被害人丁○○達成調解，且願意自民國九十九
    年三月二十日起，每月分期攤還新臺幣（下同）五千元予被
    害人甲○○，至六萬元全部清償完畢為止，希望鈞院給予自
    新之機會等語（參見本院九十八年十二月三十日準備程序筆
    錄第二—三頁、九十九年二月四日審判筆錄第三—四頁）。
    經查，原審認事用法並無不當，被告提起本件上訴，自無理
    由，應予駁回。末查，被告前未曾因故意犯罪受有期徒刑以
    上刑之宣告，此有臺灣高等法院被告前案紀錄表一份在卷可
    參，於本件中因一時失察，致罹刑典，惟犯後本院審理中終
    能坦承犯行，並已與被害人丁○○達成調解，此有本院調解
    筆錄一份在卷可參，且願意以如附表所示付款方式賠償被害
    人甲○○之損失，此有本院九十九年二月四日審判筆錄一份
    在卷可參，經此次科刑教訓後，應知警惕而無再犯之虞，本
    院認為前開對其宣告之刑，以暫不執行為適當，爰依刑法第
    七十四條第一項第一款之規定，併予宣告緩刑二年，以啟自
    新。次按緩刑宣告，得斟酌情形，命犯罪行為人向被害人支
    付相當數額之財產或非財產上之損害賠償，刑法第七十四條
    第二項第三款定有明文，查本件被告於本院審理中同意以主
    文即附表所示付款方法賠償被害人甲○○之損失，本院斟酌
    上開各項情狀後，認於被告緩刑期間課予上開負擔，乃為適
    當，爰併予宣告之。
據上論斷，應依刑事訴訟法第四百五十五條之一第一項、第三項
、第三百六十八條、第三百七十三條，刑法第七十四條第一項第
一款、第二項第三款，判決如主文。
本案經檢察官蘇振文到庭執行職務。
中    華    民    國    99    年    2     月    25    日
                  刑事第六庭    審判長法  官  胡堅勤
                                      法  官  盧軍傑
                                      法  官  林家賢
不得上訴。
                                      書記官  林政良
中    華    民    國    99    年    2     月    25    日
┌───────────────────────────────────────┐
│附表：                                                    99年度簡上字第1493號│
├─────┬─────────┬───────────────────────┤
│給付對象  │給付金額（新臺幣）│給付方式                                      │
├─────┼─────────┼───────────────────────┤
│甲○○    │60,000元          │自99年3 月20日起，每月一期，分十二期，每月20日│
│          │                  │，給付5,000 元，至全部金額清償完畢為止，如有一│
│          │                  │期不履行，視為全部到期。（匯款第一銀行代號007 │
│          │                  │，帳號：000-00-000000）                       │
└─────┴─────────┴───────────────────────┘
附錄本判決論罪科刑法條：
刑法第三百三十九條第一項：
意圖為自己或第三人不法之所有，以詐術使人將本人或第三人之
物交付者，處五年以下有期徒刑、拘役或科或併科一千元以下罰
金。
以前項方法得財產上不法之利益或使第三人得之者，亦同。
前二項之未遂犯罰之。
附件：
臺灣板橋地方法院刑事簡易判決          98年度簡字第8350號
聲  請  人  臺灣板橋地方法院檢察署檢察官
被      告  丙○○  男  36歲（民國○○年○○月○○日生）
                    身分證統一編號：Ｚ000000000號
                    住臺北縣樹林市○○路19號11樓
上列被告因詐欺案件，經檢察官聲請以簡易判決處刑（98年度偵
字第25186號），本院判決如下：
    主  文
丙○○幫助意圖為自己不法之所有，以詐術使人將本人之物交付
，處有期徒刑參月，如易科罰金，以新臺幣壹仟元折算壹日。
    事實及理由
一、本件犯罪事實及證據，均引用如附件檢察官聲請簡易判決處
    刑書之記載。
二、按幫助犯之成立，主觀上行為人須有幫助故意，客觀上須有
    幫助行為，意即須對於犯罪與正犯有共同之認識，而以幫助
    之意思，對於正犯資以助力，而未參與實施犯罪之行為者而
    言（參照最高法院75年度臺上字第1509號、88年度臺上字第
    1270號判決意旨）。本件被告丙○○將其申請開立金融帳戶
    之存摺、提款卡及密碼提供予他人使用，使詐欺集團得以作
    為對被害人實行詐欺取財犯罪之取款工具，被告雖非基於直
    接故意而為本件幫助詐欺之犯行，但仍有間接故意幫助他人
    實行詐欺取財犯罪之犯意，且所為提供金融帳戶之行為，亦
    屬刑法詐欺罪構成要件以外之行為。是核被告所為，應係犯
    刑法第30條第1 項、刑法第339 條第1 項之幫助詐欺取財罪
    ，其行為係僅止於幫助，爰依刑法第30條第2 項規定，按正
    犯之刑減輕之。被告1 次提供2 個帳戶行為，詐騙集團進而
    詐騙2 位被害人，為想像競合犯，應依刑法第55條規定從一
    幫助詐欺取財罪處斷。爰審酌被告提供上揭金融機構帳戶供
    他人詐欺取財，助長詐騙財產犯罪之風氣，且因被告提供個
    人帳戶，致使執法人員難以追查該詐騙集團成員之真實身分
    ，增加被害人尋求救濟之困難，並擾亂金融交易往來秩序，
    危害社會正常交易安全，兼衡被害人損失金額、被告犯罪之
    手段，及其犯罪後否認犯行之態度等一切情狀，量處如主文
    所示之刑，並諭知易科罰金之折算標準，以資懲儆。
三、依刑事訴訟法第449條第1項前段、第3項、第454條第2 項，
    刑法第339條第1項、第30條第1項前段、第2項、第55條、第
    41條第1項前段，刑法施行法第1條之1第1項、第2 項前段，
    逕以簡易判決處刑如主文。
四、如不服本件判決，得自收受送達之日起10日內向本院提出上
    訴狀，上訴於本院第二審合議庭（須附繕本）。
中    華    民    國    98    年    10    月    29    日
                  刑事第二十二庭  法  官  侯  志  融
上列正本證明與原本無異。
                                  書記官  林  伶  芳
中    華    民    國    98    年    11    月    2     日
臺灣板橋地方法院檢察署檢察官聲請簡易判決處刑書
                                     98年度偵字第25186號
    被      告  丙○○  男  35歲（民國○○年○○月○○日生）
                        住臺北縣樹林市○○路19號11樓
                        國民身分證統一編號：Ｚ000000000號
上列被告因詐欺案件，業經偵查終結，認為宜聲請以簡易判決處
刑，茲將犯罪事實及證據並所犯法條分敘如下：
        犯罪事實
一、丙○○明知申辦金融機構帳戶使用乃個人屬性甚高之行為，
    故無正當理由徵求他人提供金融機構帳戶者，極易利用該等
    帳戶為與財產有關之犯罪工具，且可預見金融機構帳戶提供
    他人使用將幫助他人遂行不特定之財產犯罪，惟仍基於縱有
    人以其金融機構帳戶實施財產犯罪亦不違背其本意之幫助犯
    意，於民國98年7月25日前某日，在不詳地點將其所申辦之
    中華郵政股份有限公司樹林柑園郵局(下稱柑園郵局)帳號00
    0000000000 00000號帳戶、臺灣土地銀行土城分行(下稱土
    地銀行)帳號000000000000號帳戶之存摺、金融卡及密碼，
    交付與犯罪集團成員之姓名年籍不詳成年人，以此方式幫助
    犯罪集團成員收取犯罪所得。嗣該犯罪集團成員取得上開帳
    戶後，旋基於為自己不法所有之意圖，於98年7月25日12時4
    5分及同日16時許，分別以電話聯繫丁○○、甲○○，向渠
    等佯稱之前購物消費款項，被誤以分期付款方式給付，須依
    客服人員指示操作提款機更正云云，使丁○○、甲○○分別
    陷於錯誤，丁○○於同日18時許，陸續匯款新臺幣(下同)29
    999元、10111元入丙○○上開柑園郵局帳戶，匯款4959元、
    6111元入丙○○上開土地銀行帳戶；甲○○亦於同日18時許
    ，連續2次分別匯入29999元至丙○○上開柑園郵局帳戶，嗣
    丁○○、甲○○發覺有異，報警處理，始循線查悉上情。
二、案經臺北縣政府警察局樹林分局移送偵辦。
        證據並所犯法條
一、訊據被告丙○○固坦承上開二帳戶為其親自申辦之事實，惟
    矢口否認有何詐欺之犯行，辯稱：上開二帳戶之存摺、提款
    卡，及載有該提款卡密碼之筆記本，均於98年7月23、24日
    在宜蘭縣羅東鎮遺失，因為帳戶所剩金額不多，故未即時報
    警及掛失止付云云。經查：(一)被害人丁○○、甲○○，因
    詐欺集團成員詐騙而陷於錯誤，而於上開時間匯款至被告上
    開二帳戶乙節，業經被害人丁○○、甲○○於警詢中指訴綦
    詳，並有被告之上開帳戶基本資料及查詢帳戶交易明細表、
    內政部警政署反詐騙案件紀錄表在卷可稽。足見被告之上開
    二帳戶確遭犯罪集團作為詐騙被害人金錢匯入之使用。(二)
    被告雖以前詞置辯，然依常情而論，稍有社會歷練、經驗之
    人，均知金融卡應與其密碼分別保存，或者將密碼牢記心中
    ，而不在任何物體上標示或載明密碼，以免帳戶款項遭人持
    金融卡併同密碼予以盜領，而被告係一智識正常成年人，當
    知此節，竟仍將提款卡及載有提款卡密碼之筆記本一同放置
    ，已與常情有違。況自詐騙集團之角度審酌，其等既知利用
    他人之帳戶掩飾犯罪所得，應非愚昧之人，當知社會上一般
    正常之人如帳戶存摺、金融卡、印鑑遭竊或遺失，為防止拾
    得或竊得之人盜領其存款或做為不法使用而徒增訟累，必於
    發現後立即報警或向金融機構辦理掛失止付，在此情形下，
    如仍以該帳戶作為犯罪工具，則在其等向他人詐騙，並誘使
    被害人將款項匯入該帳戶後，極有可能因帳戶所有人掛失止
    付而無法提領，則渠等大費周章從事於犯罪之行為，卻只能
    平白無故替原帳戶所有人匯入金錢，而無法得償犯罪之目的
    ，是以犯罪集團若非確定該帳戶所有人不會報警或掛失止付
    ，以確定其等能自由使用該帳戶提款、轉帳，當不至於以該
    帳戶從事犯罪。由此益證，被告辯稱其上開二帳戶係遺失等
    情，無非卸責之詞，不足採信。(三)再者，按金融帳戶係個
    人理財之工具，一般人向金融機構開設帳戶，並無任何法令
    之限制，只須提出身分證明、印章即可辦理開戶，此為眾所
    週知之事實，則依一般人之社會生活經驗，苟見他人不自行
    申請開立帳戶而蒐集不特定人之帳戶使用，衡情應可知悉被
    蒐集之帳戶係被利用為與財產有關之犯罪工具。且近來利用
    人頭帳戶詐欺取財之犯罪類型層出不窮，該等犯罪多數均係
    利用人頭帳戶作為出入帳戶，並經媒體廣為披載，被告既為
    智識正常且有社會經驗之人，對此應知之甚詳，竟仍提供自
    己帳戶供他人使用，足認被告確有幫助他人詐欺取財之不確
    定故意至明。綜上各情，被告犯嫌洵堪認定。
二、核被告所為，係犯刑法第30條第1項、第339條第1項之幫助
    詐欺罪嫌。
三、依刑事訴訟法第451條第1項聲請逕以簡易判決處刑。。
    此    致
臺灣板橋地方法院
中    華    民    國    98    年    9    月    25    日
                              檢察官  乙○○
上開正本證明與原本無異
中    華    民    國    98    年    10    月     5    日
                              書記官

司法院資訊處製作；財團法人民間司法改革基金會備份。
